【裁判字號】    99,審訴,1063
【裁判日期】    990415
【裁判案由】    毒品危害防制條例
【裁判全文】
臺灣高雄地方法院刑事判決            99年度審訴字第1063號
公  訴  人  臺灣高雄地方法院檢察署檢察官
被      告  甲○○
上列被告因違反毒品危害防制條例案件，經檢察官提起公訴（99
年度毒偵字第797 號），被告於本院準備程序進行中，為有罪之
陳述，經本院合議庭裁定由受命法官獨任改依簡式審判程序審理
，並判決如下：
    主  文
甲○○施用第一級毒品，累犯，處有期徒刑玖月，扣案之注射針
筒貳支、止血帶壹條均沒收；又持有第一級毒品，累犯，處有期
徒刑肆月，扣案之海洛因壹包（檢驗後淨重零點貳柒玖公克及含
海洛因之包裝袋壹個），沒收銷燬之。應執行有期徒刑拾壹月，
扣案之海洛因壹包（檢驗後淨重零點貳柒玖公克及含海洛因之包
裝袋壹個），沒收銷燬之；注射針筒貳支、止血帶壹條均沒收。
    事  實
一、甲○○前因施用毒品案件，經本院裁定送觀察勒戒後，認有
    繼續施用毒品之傾向，再經本院以民國87年度毒聲字第4714
    號裁定令入戒治處所施以強制戒治，嗣經本院以88年度毒聲
    字第5066號裁定停止戒治付保護管束，於88年8 月9 日停止
    戒治而出所，於88年12月30日視為執行完畢，並經臺灣高雄
    地方法院檢察署檢察官於89年1 月10日以89年度戒毒偵字第
    41號為不起訴處分確定。復於90年間，因施用毒品案件，經
    本院裁定令入戒治處所施以強制戒治，於91年11月18日戒治
    期滿執行完畢而出所。上開施用毒品犯行，經本院以91年度
    訴字第1186號判決判處有期徒刑7 月、4 月，應執行有期徒
    刑10月確定，於92年9 月5 日縮刑期滿執行完畢，翌日出監
    。復於94、95年間，因施用毒品、恐嚇等案件，經本院以94
    年度訴字第3220號、95年度簡字第467 號、95年度簡字第72
    09號判決，分別判處有期徒刑10月、6 月、3 月，嗣經本院
    以96年度聲字第1342號裁定應執行有期徒刑1 年6 月確定。
    上開3 罪嗣經本院以96年度聲減字第1695號裁定減刑並定應
    執行有期徒刑9 月確定，於96年7 月16日執行完畢出監。復
    於96年間，因施用毒品案件，經本院以97年度審訴字第531
    號判決判處有期徒刑8 月確定，於98年7 月16日縮刑期滿執
    行完畢。猶不知戒絕毒癮，明知海洛因係毒品危害防制條例
    第2 條第2 項第1 款所明定之第一級毒品，不得持有、施用
    ，復基於施用第一級毒品海洛因之犯意，於99年1 月4 日上
    午10時許，在高雄市○○區○○路之某加油站廁所內，以將
    海洛因摻水後，置入針筒注射手臂血管之方式，施用第一級
    毒品海洛因1 次；另基於持有第一級毒品海洛因之犯意，於
    99年1 月4 日中午12時許，在高雄縣林園鄉○○路某處，向
    某真實姓名、年籍不詳之成年男子，以新臺幣1,000 元之價
    格，購入第一級毒品海洛因1 包，而予以持有。旋於同日中
    午12時30分許，在高雄市中港區○○○路33號前為警查獲，
    並扣得未及施用之第一級毒品海洛因1 包（檢驗後淨重0.27
    9 公克及內含與海洛因難以析離，應一併視為毒品之包裝袋
    1 個），及其所有預備供施用海洛因之注射針筒2 支、止血
    帶1 條，經得其同意採集尿液送驗，結果呈嗎啡陽性反應，
    而知悉上情。
二、案經高雄市政府警察局三民第一分局報告臺灣高雄地方法院
    檢察署檢察官偵查起訴。
    理  由
一、本件被告甲○○所犯係死刑、無期徒刑、最輕本刑為3 年以
    上有期徒刑以外之罪，其於準備程序中，就被訴事實為有罪
    之陳述，經本院告知簡式審判程序之旨，並聽取檢察官及被
    告之意見後，合議庭裁定由受命法官獨任進行簡式審判程序
    ，合先敘明。
二、上開事實，業據被告於警詢、偵訊及本院審理時坦承不諱（
    見警卷第2 至3 頁、偵卷第7 頁、本院卷第19頁），且經警
    採集其尿液送高雄市立凱旋醫院檢驗結果，被告尿液呈嗎啡
    陽性反應，有毒品危害防制條例案件尿液送驗編號與真實姓
    名對照表、高雄市立凱旋醫院濫用藥物尿液檢驗報告可稽（
    見警卷第17頁、偵卷第12頁）。爰審酌：(一)氣相層析質譜
    儀（GC／MS）乃目前就藥物篩檢結果必須進一步確認時最常
    採用之確認方法，因此在良好的操作條件之下，以氣相層析
    質譜儀作藥物及其代謝物之定性及定量分析，幾乎不會有偽
    陽性反應產生，業經行政院國軍退除役官輔導委員會台北榮
    民總醫院於83年4 月7 日以（83）北總內字第03059 號函示
    明確。（二）又海洛因係嗎啡經化學合成之半人工合成品，
    毒性倍於嗎啡，其經吸食或施打入人體，經新陳代謝作用又
    分解成嗎啡，故海洛因在進入人體後，均以嗎啡型態排於尿
    液中，故於吸食或施打海洛因者尿液中，可檢出嗎啡陽性反
    應，業經憲兵司令部80年5 月7 日以（80）鑑驗字第1746號
    函示明確。從而，被告尿液經以氣相層析質譜儀鑑驗後，結
    果呈嗎啡陽性反應，已如前述，是依前開函示意旨，被告自
    白核與事實相符。
三、按毒品危害防制條例於92年7 月9 日修正公布，自93年1 月
    9 日施行，其中第20條、第23條將施用毒品之刑事處遇程序
    ，區分為「初犯」及「5 年內再犯」、「5 年後再犯」。依
    其立法理由之說明：「初犯」，經觀察、勒戒或強制戒治後
    ，應為不起訴處分或不付審理之裁定；經觀察、勒戒或強制
    戒治執行完畢釋放後，「5 年內再犯」者，因其再犯率甚高
    ，原實施之觀察、勒戒及強制戒治既已無法收其實效，爰依
    法追訴或裁定交付審理。至於經觀察、勒戒或強制戒治執行
    完畢釋放後，「5 年後再犯」者，前所實施之觀察、勒戒或
    強制戒治已足以遮斷其施用毒品之毒癮，為期自新及協助其
    斷除毒癮，仍適用「初犯」規定，先經觀察、勒戒或強制戒
    治之程序。從而依修正後之規定，僅限於「初犯」及「5 年
    後再犯」二種情形，始應先經觀察、勒戒或強制戒治程序。
    倘被告於5 年內已再犯，經依法追訴處罰，縱其第3 次（或
    第3 次以上）再度施用毒品之時間，在初犯經觀察、勒戒或
    強制戒治執行完畢釋放5 年以後，已不合於「5 年後再犯」
    之規定，且因已於「5 年內再犯」，顯見其再犯率甚高，原
    實施觀察、勒戒或強制戒治，已無法收其實效，即應依該條
    例第10條處罰（最高法院95年5 月9 日95年度第7 次刑事庭
    會議決議參照）。查被告前因施用毒品案件，經本院裁定送
    觀察勒戒後，認有繼續施用毒品之傾向，再經本院以87年度
    毒聲字第4714號裁定令入戒治處所施以強制戒治，嗣經本院
    以88年度毒聲字第5066號裁定停止戒治付保護管束，於88年
    8 月9 日停止戒治而出所，於88年12月30日視為執行完畢，
    並經臺灣高雄地方法院檢察署檢察官於89年1 月10日以89年
    度戒毒偵字第41號為不起訴處分確定。復於90年間，因施用
    毒品案件，經本院裁定令入戒治處所施以強制戒治，於91年
    11月18日戒治期滿執行完畢而出所。上開施用毒品犯行，經
    本院以91年度訴字第1186號判決判處有期徒刑7 月、4 月，
    應執行有期徒刑10月確定之事實，有臺灣高等法院被告前案
    紀錄表在卷可憑。是被告雖係於上開強制戒治視為執行完畢
    釋放5 年後再犯本罪，然其前次所犯本院91年度訴字第1186
    號施用毒品案件，係在上開強制戒治視為執行完畢後5 年內
    所為，而屬「5 年內再犯」之情形，依最高法院上開決議之
    意旨，被告本件施用海洛因之犯行，應依法論科。從而，本
    案事證明確，被告犯行，堪予認定。
四、核被告所為，係犯毒品危害防制條例第10條第1 項之施用第
    一級毒品及同條例第11條第1 項持有第一級毒品罪。被告施
    用第一級毒品前持有第一級毒品之行為（指99年1 月4 日上
    午10時施用海洛因時之持有行為），已為其後施用之高度行
    為所吸收，不另論罪。被告所犯上開2 罪，犯意各別，行為
    互殊，應分論併罰。又被告曾因如事實欄所示犯行，經法院
    判決如事實欄所示罪刑確定，於98年7 月16日縮刑期滿執行
    完畢之事實，此有前開前案紀錄表可佐，是其5 年以內故意
    再犯本件有期徒刑以上之2 罪，均為累犯，各應依刑法第47
    條第1 項規定，均加重其刑。本院審酌被告前經強制戒治、
    有期徒刑執行完畢，猶不思戒除毒癮，顯見其並無堅定戒癮
    之意志，且未經許可無故持有第一級毒品，行為顯有可議之
    處，惟念其行為尚未危害他人，犯後能坦承犯行，態度尚稱
    良好，持有毒品數量不多等一切情狀，分別量處如主文所示
    之刑，並依刑法第51條第5 款之規定，定其應執行刑，以資
    警惕；至檢察官求予量處應執行有期徒刑1 年3 月，略嫌過
    重，附此敘明。另扣案之海洛因1 包（檢驗後淨重0.279 公
    克及內含與海洛因難以析離，應一併視為毒品之包裝袋1 個
    ），係查獲之毒品，有高雄市立凱旋醫院99年1 月26日濫用
    藥物成品檢驗鑑定書在卷可參（見偵卷第13頁），是不問屬
    於犯人與否，依毒品危害防制條例第18條第1 項前段規定，
    諭知沒收銷燬。另扣案之注射針筒2 支、止血帶1 條，均係
    被告所有預備供施用海洛因之物，業據被告供明在卷，爰依
    刑法第38條第1 項第2 款之規定，宣告沒收。至海洛因送驗
    所致之耗損，因已滅失，爰不沒收銷燬之。
據上論斷，應依刑事訴訟法第273 條之1 第1 項、第299 條第1
項前段，毒品危害防制條例第10條第1 項、第11條第1 項、第18
條第1 項前段，刑法第11條、第47條第1 項、第51條第5 款、第
9 款、第38條第1 項第2 款，判決如主文。
本案經檢察官游淑玟到庭執行職務。
中    華    民    國    99    年     4    月    15    日
                  刑事第十庭  法  官  方錦源
以上正本證明與原本無異。
如不服本判決應於收受本判決後10日內向本院提出上訴書狀，並
應敘述具體理由，如未敘述上訴理由者，應於上訴期間屆滿後20
日內補提理由書狀於本院（均須按他造當事人之人數附繕本）「
切勿逕送上級法院」。
中    華    民    國    99    年     4    月    15    日
                              書記官  楊明月
附錄條文：
毒品危害防制條例第10條第1 項：
施用第一級毒品者，處6 月以上5 年以下有期徒刑。
毒品危害防制條例第11條第1 項：
持有第一級毒品者，處3 年以下有期徒刑、拘役或新臺幣5 萬元
以下罰金。

司法院資訊處製作；財團法人民間司法改革基金會備份。
